【裁判字號】    95,訴,18
【裁判日期】    950406
【裁判案由】    搶奪等
【裁判全文】
臺灣臺中地方法院刑事判決                95年度訴字第18號
公  訴  人  臺灣臺中地方法院檢察署檢察官
被      告  甲○○
                    （現在臺灣臺中監獄臺中分監執行中）
                    國民
            丁○○
                    （現在臺灣臺中戒治所戒治中）
                    國民
上列被告因搶奪等案件，經檢察官提起公訴（九十四年度偵字第
一五八二一號），本院判決如下：
    主    文
甲○○意圖為自己不法之所有，而搶奪他人之動產，累犯，處有
期徒刑壹年伍月。
丁○○收受贓物，處有期徒刑參月，如易科罰金，以佰元折算
壹日。
    犯罪事實
一、甲○○前於(一)民國九十年間，因竊盜及搶奪案件，分別經本
    院判處有期徒刑七月及一年五月，並依檢察官之聲請定應執
    行刑為有期徒刑一年十一月確定，入監執行後，於九十一年
    九月十日縮短刑期假釋，至同年十月三十一日假釋期滿未經
    撤銷，以已執行論；(二)又於九十二年間，因違反毒品危害防
    制條例案件，經本院分別判處有期徒刑九月及六月，並定應
    執行刑為有期徒刑一年一月，甫於九十三年十月十二日縮刑
    期滿執行完畢。詎仍不知悔改，因無工作及收入，缺錢花用
    ，而於九十四年三月九日上午八時許，意圖為自己不法之所
    有，騎乘不詳車號機車，並停駛於臺中縣潭子鄉○○路○段
    一二三號前，找尋搶奪之目標，適有丙○○騎乘機車行經該
    處，甲○○見丙○○將皮包（內有丙○○之國民身分證、駕
    照、行照、金融卡、信用卡、紅銀色皮爾卡登廠牌行動電話
    〔序號為000000000000000〕一支及現金新
    臺幣〔下同〕二千元）置於機車腳踏板上，認有機可趁，乃
    騎乘機車尾隨丙○○，並趁丙○○不及防備之際，徒手搶奪
    丙○○之皮包後逃逸。
二、丁○○前於八十七年間，因違反麻醉藥品管理條例案件及竊
    盜案件，分別經本院判處有期徒刑九月及五月確定；另因懲
    治盜匪條例案件，經本院判處有期徒刑七年六月確定，後經
    上訴臺灣高等法院臺中分院及最高法院，均駁回上訴而確定
    在案，前開三部分，經依檢察官聲請定其應執行刑為有期徒
    刑八年三月確定在案，入監執行後，於九十一年四月十七日
    假釋（假釋期滿日期為九十四年十一月二十八日）。其於假
    釋期間內，仍不知謹慎行事。因甲○○於同年三月三月下旬
    某日，至丁○○位於臺中市○○路九甲巷五之二號之居所，
    向丁○○借款一千五百元，並以上開丙○○遭搶奪之行動電
    話機具作為抵押，而丁○○明知甲○○既無工作及收入，所
    持以抵押之上開丙○○遭搶奪之行動電話機具，應係來路不
    明之贓物，竟仍基於收受贓物之犯意，收受上開行動電話機
    具，以作為甲○○借款之擔保。嗣因丁○○屢向甲○○催討
    ，甲○○仍未清償上開借款，丁○○乃以一千五百元之代價
    ，將上開行動電話機具出售予知情之乙○○（其故買贓物部
    分，另經本院判處有期徒刑三月，緩刑二年），並叮囑乙○○須設法將該行動電話機具之序號洗掉。嗣因乙○○並未將
    該行動電話機具之序號洗掉，且丙○○亦報警處理，經警員
    過濾上開行動電話序號之使用者後，循線於九十四年十月二
    日查獲乙○○，而查悉上情。
三、案經臺中縣警察局豐原分局報告臺灣臺中地方法院檢察署檢
    察官偵查起訴。
    理    由
一、被告甲○○搶奪部分：
    訊據被告甲○○矢口否認有何搶奪犯行，辯稱：伊有看過被
    告丁○○有一支紅色行動電話，在九十四年三月中旬某日，
    伊曾因為行動電話沒電，但要查詢ＳＩＭ卡裡所儲存之電話
    ，所以將伊之ＳＩＭ卡拿給被告丁○○查詢，伊曾經向被告
    丁○○借錢，可能是被告丁○○急需用錢時，伊未還錢，所
    以被告丁○○才誣陷伊云云。經查：
  (一)上揭犯罪事實，業據證人即被害人丙○○於警詢時證述：伊
    於九十四年三月九日上午八時許，將皮包放置在機車腳踏板
    上，而騎乘機車行經臺中縣潭子鄉○○路○段一二三號前，
    當時有一名年約二十餘歲，身材瘦高之男子騎乘黑色機車在
    路旁等待，待伊經過時，該男子即尾隨伊，再趁隙從右後側
    搶奪伊皮包，皮包內有伊所有皮爾卡登紅銀色行動電話，國
    民身分證、駕照、行照、金融卡、信用卡、現金二千元等語
    （見臺中縣警察局豐原分局刑案偵查卷宗{以下簡稱「警卷
    」}第二七至三○頁）；並於偵查中結證稱：當時搶奪伊皮
    包之人騎在機車上，較難看出身高，但該人比較高，伊可以
    確認不是被告丁○○，伊身高為一百五十九公分等語（見臺
    灣臺中地方法院檢察署{以下簡稱「偵卷」}第二三頁），同
    時當庭指認被告二人中，被告甲○○較像搶奪其皮包之人。
    而被告甲○○身高一百八十三公分，體重六十五公斤；被告
    丁○○則身高一百五十九公分，體重五十四公斤等情，分據
    被告二人供述在卷（見本院卷第五三、六一頁）。是被告丁○○與證人丙○○之身高相近，反之，被告甲○○則高出證
    人丙○○甚多，因此搶奪證人丙○○之人，應非被告丁○○
    甚明。
  (二)查證人丙○○遭搶奪之行動電話嗣由被告丁○○以一千五百
    元之代價，出賣予同案被告乙○○，同案被告乙○○並將一
    千五百元匯入證人即被告丁○○女友蕭淑惠帳戶內等情，除
    據同案被告乙○○於其被訴故買贓物案件之警詢及本院準備
    程序、審理時均供述一致外（見警卷第一七頁、本院卷七八
    、八四頁），並有同案被告乙○○大里郵局郵政存簿儲金簿
    、通聯調閱查詢單各一份附卷可稽（見警卷第四一至四四頁
    ）。而被告丁○○自警詢、偵查至本院行準備程序時，均供
    稱：本件行動電話係被告甲○○為借款而拿來抵押的等語（
    見警卷第一一、一四頁、偵卷第二四、二五頁、本院卷第六
    ○頁），始終如一，更於係於本院審理時，以證人身分結證
    稱：被告甲○○於九十四年三月間，至臺中市○○區○○路
    九甲巷五之二號伊家中，拿本件行動電話作為抵押，向伊借
    款一千五百元，當時被告甲○○來的時候，伊女友即證人蕭
    淑惠正要出去，回來後證人蕭淑惠有問伊為何會有這支行動
    電話，伊並非因被告甲○○未清償借款，而誣陷被告甲○○
    等語（見本院卷第一○四至一○七頁）；證人蕭淑惠於偵查
    中亦結證稱：在九十四年三月下旬某日，被告甲○○有到被
    告丁○○位於臺中市○○路九甲巷之居所，那天伊正趕著去
    領錢，所以未看到被告二人在作何事，回來之後就看到本件
    行動電話，伊問被告丁○○該行動電話之來源，被告丁○○
    就說是被告周臣路拿來抵債的，之前並未見過本件之行動電
    話等語（見偵卷第二四頁），而與證人丁○○證述過程大致
    相符。又被告甲○○於本院準備程序及警詢時均供承：有見
    過本件行動電話，且其所使用之電話號碼0000000Ｘ
    ＸＸ號（詳細電話號碼詳卷）ＳＩＭ卡曾插入本件行動電話
    使用等情（見警卷第三頁、本院卷第五三頁）；惟就當時之
    情形，先於警詢時供述：在九十四年三、四月，伊去臺中市
    ○○路九甲巷被告丁○○父親住處，被告丁○○在其房間內
    ，向伊借了電話號碼0000000ＸＸＸ號ＳＩＭ卡插入
    本件行動電話內使用云云（見警卷第三頁）；另於本院準備
    程序時則改稱：有一次伊行動電話沒有電，但要查詢ＳＩＭ
    卡裡所儲存之電話，所以將伊之ＳＩＭ卡拿給被告丁○○查
    詢，伊將ＳＩＭ卡插入本件行動電話就只有該次云云（見本
    院卷第五三頁），其前後供述不一，而難遽信；且證人丁○○於本院審理時證述：伊並未向被告甲○○借用ＳＩＭ卡插
    入本件行動電話使用，對被告甲○○所言曾因行動電話沒有
    電，而向伊借用本件行動電話，查詢電話簿乙事並無印象等
    語（見本院卷第一○五頁），益證被告甲○○前述使用本件
    行動電話之情形，顯係欲為其曾使用本件行動電話之事，提
    出合理解釋而編造、杜撰之情。其既曾使用本件行動電話，
    然復未能就其來源提出充分且合理之說明，並提供相關事證
    以供本院查核，且綜觀證人丙○○復證述被告甲○○很像係
    搶奪其皮包之人等情，堪認被告應即為搶奪證人丙○○皮包
    之人無誤。
  (三)此外，復有證人丙○○領回本件行動電話後所出具之贓物認
    領保管單一紙附卷可證（見警卷第三二頁），被告甲○○搶
    奪犯行事證明確，堪以認定，應予依法論科。
三、被告丁○○收受贓物部分：
    訊之被告丁○○對於收受贓物之犯行，坦承不諱，並有前揭
    同案被告乙○○之供述、證人丙○○、蕭淑惠之證言及同案
    被告乙○○大里郵局郵政存簿儲金簿、通聯調閱查詢單、證
    人丙○○所出具之贓物認領保管單各一份附卷可資佐證。被
    告丁○○復於本院審理時供述：被告甲○○拿本件行動電話
    給伊時，伊因為被告甲○○沒有工作，而懷疑該行動電話是
    贓物等語，益證被告丁○○對於上開行動電話機具係屬他人
    財產犯罪所得之贓物乙節，應有認識。從而，被告丁○○之
    自白與事實相符，而堪以採信。被告丁○○故買贓物之犯行
    ，事證明確，堪以認定，應予依法論科。
四、核被告甲○○所為，係犯刑法第三百二十五條第一項之搶奪
    罪；被告丁○○所為，係犯刑法第三百四十九條之收受贓物
    罪。查被告甲○○前於(一)九十年間，因竊盜及搶奪案件，分
    別經本院判處有期徒刑七月及一年五月，並依檢察官之聲請
    定應執行刑為有期徒刑一年十一月確定，入監執行後，於九
    十一年九月十日縮短刑期假釋，至同年十月三十一日假釋期
    滿未經撤銷，以已執行論；(二)又於九十二年間，因違反毒品
    危害防制條例案件，經本院分別判處有期徒刑九月及六月，
    並定應執行刑為有期徒刑一年一月，甫於九十三年十月十二
    日縮刑期滿執行完畢之事實，有卷附臺灣臺中地方法院檢察
    署刑案資料查註紀錄表及臺灣高等法院被告前案紀錄表各乙
    份可按，其於五年以內再犯本件有期徒刑以上之罪，為累犯
    ，應依刑法第四十七條規定加重其刑。爰審酌被告甲○○年
    輕力壯，竟不思憑己力賺取金錢，反以搶奪之不法腕力奪取
    他人財物，除對證人丙○○造成財物之損失外，並對其心理
    上造成相當之驚嚇，且犯罪後復矯詞飾過，顯乏認錯悔過之
    意，態度不佳；另審酌被告丁○○貪圖小利，於假釋中再犯
    本件收受贓物罪，無異間接助長財產犯罪之風氣，惟本件行
    動電話機具業已發還證人丙○○，對證人丙○○所生損害尚
    屬輕微，且被告丁○○犯後坦認犯行，顯有認錯悔悟之意，
    態度良好等一切情狀，分別量處如主文所示之刑，被告丁○○部分，並諭知易科罰金之折算標準。
據上論斷，應依刑事訴訟法第二百九十九條第一項前段，刑法第
三百二十五條第一項、第三百四十九條第一項、第四十七條、第
四十一條第一項前段，罰金罰鍰提高標準條例第一條前段、第二
條，判決如主文。
中    華    民    國    95    年    4     月     6    日
                  刑事第三庭審判長法  官  張 靜 琪
                                  法  官  賴 妙 雲
                                  法  官  郭 妙 俐
上正本證明與原本無異。
如不服本判決，應於送達後十日內向本院提出上訴狀（須附繕
本），上訴於台灣高等法院台中分院。
                                  書記官  高 勳 楠
中    華    民    國    95    年    4     月     6    日


司法院資訊處製作；財團法人民間司法改革基金會備份。
